【裁判字號】    97,訴,1134
【裁判日期】    971223
【裁判案由】    偽造文書等
【裁判全文】
臺灣新竹地方法院刑事判決              97年度訴字第1134號
公  訴  人  臺灣新竹地方法院檢察署檢察官
被      告  甲○○
            乙○○
上列被告等因偽造文書等案件，經檢察官提起公訴（97年度偵字
第3925號、4005號），被告於本院準備程序進行中，先就被訴事
實為有罪之陳述，經本院合議庭裁定由法官獨任進行簡式審判程
序，本院判決如下：
    主  文
甲○○、乙○○共同犯偽造公印文罪，各處有期徒刑伍月，如易
科罰金，均以新臺幣壹仟元折算壹日。扣案如附表所示之物均沒
收之。
    事  實
一、甲○○於民國97年5 月底，透過報紙廣告刊登，與姓名年籍
    不詳之成年男子「小陳」取得聯絡，「小陳」告知甲○○提
    供照片偽造他人證件，而後持該假證件冒充他人，前往銀行
    開立帳戶，每日可獲得報酬新臺幣（下同）5000元，甲○○
    將此訊息轉告乙○○，甲○○、乙○○為藉此牟利，與「小
    陳」共同基於偽造公印文、行使偽造特種文書、行使偽造私
    文書之犯意聯絡，由乙○○先將其個人相片電子檔案交給甲○○，再由甲○○於97年6 月1 日上午，在臺中市北屯區某
    處，將電子檔案交給「小陳」，由「小陳」於不詳時間，在
    不詳地點，以不詳之方式，偽造「內政部印」之公印文，再
    將該公印文及乙○○個人雷射影像套印在國民身分證印刷版
    式，偽造「丙○○」之國民身分證1 張，及將乙○○個人雷
    射影像套印在全民健保卡印刷版式，偽造「丙○○」全民健
    保卡1 張。「小陳」於97年6 月2 日將偽造之「丙○○」國
    民身分證、全民健保卡、委由不知情印章業者所代刻之「丙○○」印章1 個及供聯絡使用之手機、SIM 卡交給甲○○，
    指定乙○○前往新竹市北區金融機構開立帳戶，甲○○隨即
    於同日，在臺中市○○區○○路2 段，將上開偽造之「丙○○」國民身分證、全民健保卡、印章交付給乙○○，要求乙○○詳記「丙○○」資料，並於同日上午，載乙○○先前往
    新竹市○○路141 號「臺北富邦商業銀行新竹分行」辦理開
    戶，在客戶基本資料表內偽簽「丙○○」之署名，而接續偽
    造上開私文書後，連同上開偽造之國民身份證、全民健保卡
    及印章，交給不知情之該銀行行員申請設立帳戶而行使之，
    足生損害於丙○○、臺北富邦商業銀行新竹分行對於帳戶申
    請人管理及徵信之正確性、內政部、戶政機關對於戶政管理
    之正確性，及全民健康保險局對於投保人管理之正確性。於
    同日乙○○、甲○○復另行前往新竹市○○街3 號「第一商
    業銀行新竹分行」辦理開戶，而在第一商業銀行印鑑卡、各
    類存款開戶暨往來業務項目申請書之各該私文書欄位內偽簽
    「丙○○」之署名，而接續偽造上開私文書後，連同上開偽
    造之國民身分證、全民健保卡及印章，交給不知情之銀行行
    員王惠敏申請設立帳戶而行使之，足生損害於丙○○、第一
    商業銀行新竹分行對於帳戶申請人管理及徵信之正確性、內
    政部、戶政機關對於戶政管理之正確性，及全民健康保險局
    對於投保人管理之正確性。嗣後王惠敏查覺上開「丙○○」
    證件有異，經聯絡乙○○於97年6 月3 日到第一商業銀行新
    竹分行補辦開戶手續，而當場為警查獲，並循線查獲甲○○
    ，扣得上開偽造之「丙○○」國民身分證、全民健保卡各1
    張、印章1 個、第一商業銀行新竹分行戶名「丙○○」存摺
    1 本、手機6 支、SIM 卡11張，而查知上情。
二、案經丙○○訴由新竹市警察局第一分局報告臺灣新竹地方法
    院檢察署檢察官偵查起訴。
    理  由
一、本件被告2 人所犯之罪名，均非死刑、無期徒刑、最輕本刑
    為3 年以上有期徒刑之罪或高等法院管轄第一審之案件，被
    告於本院準備程序就被訴事實為有罪之陳述，經本院合議庭
    認合於刑事訴訟法第273 條之1 之規定，裁定進行簡式審判
    程序，合先敘明。
二、訊據被告甲○○、乙○○對於上開犯行於本院準備程序及簡
    式審理程序時自白明確，核與證人丙○○、王惠敏於警詢中
    指述相符，此外，有台北富邦銀行新竹分行、第一商業銀行
    新竹分行開戶資料、扣案偽造「丙○○」之國民身分證、全
    民健保卡、存摺、印章等在卷可稽，綜上所述，被告上開任
    意性自白有與之相符之證據佐之，被告自白真實性應可認定
    之，本件事證業已明確，被告二人所犯上開犯行均堪以認定
    。
三、核被告甲○○、乙○○所為，係犯刑法第218 條第1 項偽造
    公印文罪、第216 條、第212 條之行使偽造特種文書罪、第
    216 條、第210 條之行使偽造私文書罪、戶籍法第75條第1
    項之偽造國民身分證罪。又被告偽造特種文書之低度行為應
    為行使偽造特種文書之高度行為所吸收，而行使偽造特種文
    書之低度行為，復為偽造公印文之高度行為所吸收，另偽造
    印章、印文及署名為偽造私文書之部分行為，又偽造私文書
    之低度行為為行使之高度行為所吸收而均不另論罪。又按戶
    籍法第75條係針對國民身分證之偽造變造犯行予以明文規定
    ，相較於刑法第212 條係針對所有一般特種文書之偽造、變
    造犯行為之處罰規定，戶籍法之規定應屬於特別規定，依特
    別法優於普通法之原則，應優先適用戶籍法之規定，是被告
    偽造國民身分證犯行部分，應依戶籍法第75條論處。被告二
    人與綽號「小陳」之成年男子就上開犯行，有犯意聯絡、行
    為分擔，為共同正犯。被告等利用不知情之印章業者代刻而
    偽造「丙○○」之印章，為間接正犯。被告二人所犯刑法第
    218 條偽造公印文、刑法第216 條、第210 條行使偽造特種
    文書（健保卡部分）、刑法第216 條、第210 條行使偽造私
    文書、戶籍法第75條第2 項、第1 項之行使偽造國民身分證
    等罪間，為一行為觸犯數罪名，應依刑法第55條之規定從重
    論以刑法第218 條之偽造公印文罪。爰審酌被告二人因經濟
    產生困難受人煽惑而一時失慮，而觸犯本次犯行，然於本院
    準備、簡式審理程序中均坦白承認犯行，犯罪後態度尚佳，
    被告參與犯罪之程度、犯罪手段、動機、目的及對社會秩序
    之危害等一切情狀，各量處如主文所示之刑，並諭知易科罰
    金折算標準。
四、附表編號3 至6 所示偽造之印章、署押，不問屬於犯人與否
    ，均應依刑法第219 條之規定，沒收之。扣案之如附表編號
    1 、2 所示之物，係被告等所有供犯罪所用之物，應依刑法
    第38條第1 項第2 款規定宣告沒收之，至附表編號1 所示之
    偽造國民身分證既經諭知沒收，其上偽造之「內政部印」印
    文，不另為沒收之諭知，併此敘明。扣案如附表編號7 之存
    摺1 本，係被告等犯本罪所得之物，且已屬被告等所有，亦
    應依刑法第38條第1 項第3 款之規定予以宣告沒收。至扣案
    手機6 支及SIM 卡11張，雖為被告等人所有，惟無積極證據
    認定供本件犯罪所用，爰不宣告沒收。
五、刑事訴訟法第273 條之1 第1 項、第299 條第1 項前段、戶
    籍法第75條第1 項、第2 項、刑法第28條、第216 條、第21
    0 條、第218 條第1 項、第219 條、第55條、第41條第1 項
    前段、第38條第1 項第2 款、第3 款，刑法施行法第1 條之
    1 。
本案經檢察官王唯怡到庭執行職務
中    華    民    國    97    年    12    月    23    日
                  刑事第二庭  法  官  李毓華
以上正本證明與原本無異。
如不服本判決應於收受本判決後10日內向本院提出上訴書狀，上
訴書狀應敘述具體理由。上訴書狀未敘述上訴理由者，應於上訴
期間屆滿後20日內補提理由書狀於本院 (均須按他造當事人之人
數附繕本 )「切勿逕送上級法院」。
中    華    民    國    97    年    12    月    23    日
                              書記官  陳美利
附錄本案論罪法條
中華民國刑法第210條
偽造、變造私文書，足以生損害於公眾或他人者，處5 年以下有
期徒刑。
中華民國刑法第218條
偽造公印或公印文者，處 5 年以下有期徒刑。
盜用公印或公印文足以生損害於公眾或他人者，亦同。
中華民國刑法第212條
偽造、變造護照、旅券、免許證、特許證及關於品行、能力服務
或其他相類之證書、介紹書，足以生損害於公眾或他人者，處1
年以下有期徒刑、拘役或3 百元以下罰金。
中華民國刑法第216條
行使第210 條至第215 條之文書者，依偽造、變造文書或登載不
實事項或使登載不實事項之規定處斷。
戶籍法第75條：
意圖供冒用身分使用，而偽造、變造國民身分證，足以生損害於
公眾或他人者，處 5年以下有期徒刑、拘役或科或併科新臺幣50
萬元以下罰金。
 附     表
┌──┬───────────────┬───────┐
│編號│     物    品    名    稱     │   沒收依據   │
├──┼───────────────┼───────┤
│ 1  │偽造之「丙○○」名義之國民身分│刑法第38條第1 │
│    │證1張                         │項第2款       │
│    │                              │              │
│    │                              │              │
├──┼───────────────┼───────┤
│ 2  │偽造之「丙○○」名義之健保卡1 │刑法第38條第1 │
│    │張                            │項第2款       │
│    │                              │              │
├──┼───────────────┼───────┤
│ 3  │偽造之「丙○○」印章1枚       │刑法第219條   │
├──┼───────────────┼───────┤
│ 4  │臺北富邦銀行開戶基本資料表上偽│刑法第219條   │
│    │造之「丙○○」簽名1枚         │              │
├──┼───────────────┼───────┤
│ 5  │第一銀行各類存款開戶暨往來業務│刑法第219條   │
│    │項目申請書上偽造之「丙○○」簽│              │
│    │名2枚、印文1枚                │              │
├──┼───────────────┼───────┤
│ 6  │第一商業銀行印鑑卡上偽造之「蔡│刑法第219條   │
│    │文凱」簽名1枚、印文1枚        │              │
├──┼───────────────┼───────┤
│    │第一銀行「丙○○」名義之301506│刑法第38條第1 │
│ 7  │07011號帳戶1本                │項第3款       │
│    │                              │              │
└──┴───────────────┴───────┘


司法院資訊處製作；財團法人民間司法改革基金會備份。
